【裁判字號】    98,簡上,198
【裁判日期】    981126
【裁判案由】    詐欺
【裁判全文】
臺灣臺南地方法院刑事判決             98年度簡上字第198號
上  訴  人  臺灣臺南地方法院檢察署檢察官
被      告  乙○○
                      樓之4
上列上訴人因詐欺案件，不服本院98年度簡字第956號中華民國
98年4月21日第一審簡易判決（聲請簡易判決處刑書案號：臺灣
臺南地方法院檢察署98年度偵字第2867、4200號），就被告乙○○部分，提起上訴及移送併案審理（併辦案號：臺灣臺北地方法
院檢察署98年度偵字第11705號），本院管轄之第二審合議庭判
決如下：
    主  文
原判決撤銷。
乙○○幫助犯詐欺取財罪，處有期徒刑伍月，如易科罰金，以新
臺幣壹仟元折算壹日。
    事  實
一、乙○○能預見一般人取得他人金融帳戶之行徑，常與財產犯
    罪之需要密切相關，且取得他人帳戶之目的，在於取得贓款
    及掩飾犯行不易遭人追查。又對於提供帳戶，雖無引發他人
    萌生犯罪之確信，但仍以縱若有人持以犯罪，亦不違反其幫
    助犯罪之本意，竟基於幫助不詳姓名之人詐騙金錢之犯意，
    於民國97年11月30日，先後將其向陽信銀行仁德分行（下稱
    陽信銀行）所申請使用之帳號：000000000000號及中華郵政
    股份有限公司仁德郵局（下稱仁德郵局）帳號000000000000
    00號帳戶之提款卡及密碼，接續以黑貓宅急便之方式，寄給
    真實姓名年籍不詳之人，容許他人藉上開帳戶遂行詐欺取財
    之犯罪。嗣該真實姓名、年籍不詳之人及其所屬之詐騙集團
    成員旋共同基於意圖為自己不法所有之犯意聯絡，分別於：
    (一)97年11月30日11時30分許，以電話向戊○○佯稱為「匯豐
      銀行陳經理」，可為曾女辦理信用貸款云云，惟需先支付
      匯款手續費用並配合國稅局以約定方式補足新臺幣（下同
      ）40萬元，使戊○○因而陷於錯誤，而依指示匯款6萬元
      至乙○○上開仁德郵局帳戶內。
    (二)同年12月2日上午10時許，撥打電話給丁○○，佯稱係其
      友人「美惠」，因急需調錢要向其借款，使丁○○陷於錯
      誤，乃依指示於同日11時許匯款9萬元至乙○○上開仁德
      郵局帳戶內。
    (三)同年12月3日中午11時50分許，以另向鐘坤生(原審同案被
      告，經原審以幫助詐欺罪判處有期徒3月)取得之00000000
      00號門號撥打電話給丙○○，佯稱係其同事「姜雪玉」，
      因急需用錢，向其借款3萬元，使丙○○信以為真，乃依
      指示於同日13時11分許匯款1萬元至乙○○上述陽信銀行
      帳戶內。
    (四)嗣經戊○○、丁○○、丙○○發覺有異報案後，始循線查
      獲並悉上情。
二、案經臺南縣警察局歸仁分局報請臺灣臺南地方法院檢察署檢
    察官偵查後聲請簡易判決處刑，及臺北市政府警察局大安分
    局報請臺灣臺北地方法院檢察署檢察官移送併辦。
    理  由
甲、程序部分：本件有關以下所引用之供述或非供述證，公訴人
    及被告於本案言詞辯論終結前，並未爭執其證據能力，本院
    審酌前開證據之作成或取得之狀況，並無非法或不當取證之
    情事，亦無顯不可信或無證據力明顯過低之情形，復經本院
    於審判期日就上開證據依法進行調查、辯論，依刑事訴訟法
    第159條之5規定，均具有證據能力。
乙、實體部分：
一、訊據被告乙○○對於上揭將帳戶寄給不詳姓名之人及上揭被
    害人受騙受害之事實並不否認，此部分事實且有公訴人所提
    出之：
    (1)被害人戊○○、丁○○、丙○○之指訴。
    (2)被告陽信銀行、仁德郵局申請資料、存款交易明細。
    (3)郵政國內匯款執據。
    (4)桃園縣龜山鄉農會自動付款機交易明細表。
    等在卷可稽，此部分事實已經明確。
二、惟被告矢口否認有幫助詐欺取財之犯行，辯稱：我是因為工
    作關係，我看廣告說要請司機，他說要提供帳戶等資料，我
    也是被騙的，當時我母親過世，我是11月30日左右就可以領
    到20幾萬，所以我不可能為了1萬2千元賣帳戶，我在警詢已
    經說我是因為工作的關係，我沒有賣帳戶，我在地檢署也是
    這樣說，我沒有人權，我一直都沒有機會解釋，都只有問我
    認不認罪，我只有說2句話而已。原審判3個月，我也認了，
    我想說希望可以作社會勞動代執行，我家有2個小孩及長輩
    需要扶養，沒想到檢察官又上訴我的帳戶確實有匯入錢。錢
    也被領走，我只有認了，我有郵局帳戶被凍結，我有去問管
    區警員，他們說你不認也沒有用，因為錢已經匯入你的帳戶
    云云。
三、本院審酌：
  (一)被告於警詢中供稱：我於97年11月底時在台中看自由時報說
    要租1個月提款卡，1個月1萬元，然後我在7-11將陽信銀行
    提款卡寄過去給他，我有告訴他密碼等語(見本院卷第24頁
    反面、第25頁)。97年11月底我在豐原看報紙說有人要租提
    款卡1個月6000元，我用宅急便寄過去的，因為那個時候我
    媽媽過逝需要用錢等語(見本院卷第26-27頁)，已坦承犯行
    在卷。足認被告辯稱：因為應徵司機工作，要提供帳戶等資
    料及其母親過世，可以領到20幾萬，所以不可能為了錢賣帳
    戶云云，顯不實在，而不足採信。
  (二)經本院於98年10月12日勘驗被告之警詢錄音並予遂字記載之
    方式，對照警詢筆錄之記載與被告實際之供述，被告在警詢
    中，完全未曾供稱其係因應徵工作而提供帳戶之事實，此有
    本院勘驗筆錄可稽(見本院卷第24-27頁反面)。另參酌被告
    於98年3月25日檢察事務官調查中亦係供稱：其係看報紙寄
    送上開帳戶予不詳姓名之人，而非應徵工作需提供帳戶云云
    ，甚而於當日調查中供稱：我有朋友在做警察，我事後問他
    他說這不能租人....我知道將帳戶交予他人可能遭他人作為
    詐騙他人錢財之不法用途，我認罪等語(見98年度核交字第
    985 號卷第4頁)。足認被告辯稱：我在警詢已經說我是因為
    工作的關係，我沒有賣帳戶，我在地檢署也是這樣說，我沒
    有人權，我一直都沒有機會解釋，都只有問我認不認罪，我
    只有說2句話而已云云，顯為事後卸責之謊言而不足採。
  (三)再被告於本院準備程序中又稱：當初我是應徵司機，同時要
    我拿帳戶，他說我如果擔心的話，他就向我租帳戶，讓我放
    心，我沒有在警察局及檢察官處說上開如果擔心的話他就向
    我租帳戶的事情。(問：請你工作，要匯錢給你，還要付你
    帳戶租金是否會覺得奇怪？)會，那邊20幾人都覺得怪怪的
    。上述所說20幾萬元，我們實際付27萬元，是我妹妹去借的
    等語(見本院卷第20頁反面、21頁反面)。顯與被告上揭所辯
    之情節互相矛盾，既為應徵司機，提供帳戶供公司匯薪資入
    帳，本為常情，為何有擔心之情形，又提供帳戶之帳號即可
    供公司匯入薪資，此為眾人皆知之事，為何又要被告提供帳
    戶之提款卡及密碼？如此被告如何能以提款卡提領薪資？又
    匯入薪資只需一個帳戶即可，為何需要被告提供2個帳戶？
    被告所辯在在與常情大謬，而不足信。
  (四)綜上所述，足認被告所辯顯與事實不符，本件事證已甚明確
    ，被告犯行堪以認定，應予依法論科。
四、論罪科刑：
  (一)按刑法上之幫助犯，係對於犯罪與正犯有共同之認識，而以
    幫助之意思，對於正犯資以助力，而未參與實施犯罪之行為
    者而言（最高法院75年度臺上字第1509號、88年度臺上字第
    1270號判決亦同此意旨）。是如未參與實施犯罪構成要件之
    行為，且係出於幫助之意思提供助力，即屬幫助犯，而非共
    同正犯。查本件被告基於幫助之犯意，提供其所有上開帳戶
    提款卡（含密碼）等資料交予犯罪集團成員，其等利用被告
    之幫助，基於意圖為自己不法所有之犯意，對被害人等施用
    詐術，使被害人等因而陷於錯誤，而匯款至被告所提供之上
    揭帳戶內，是被告所為係參與詐欺取財罪構成要件以外之行
    為，且在無證據證明被告係以正犯而非以幫助犯之犯意參與
    犯罪之情形下，應認其所為係幫助犯而非正犯行為。核被告
    所為，係犯刑法第30條第1項前段、第339條第1項幫助詐欺
    取財罪。被告在時間、空間之密接下，先後寄送2本帳戶予
    同一集團之人，為接續犯，屬於1個幫助行為。又被告幫助
    他人犯詐欺取財罪，依刑法第30條第2項之規定，得按正犯
    之刑減輕之。再被告以一交付2份金融機構帳戶之行為，幫
    助正犯先後對被害人等詐欺取財，為想像競合，爰依刑法第
    55 條規定從一幫助詐欺取財罪處斷。
  (二)原審以被告所犯幫助詐欺取財罪，罪證明確，予以論罪科刑
    ，固非無見，惟被告提供上開帳戶予詐騙集團成員用以幫助
    詐欺被害人丁○○、丙○○外，亦同時幫助詐欺被害人戊○○，然原審未及審酌此部分，容有未洽，檢察官上訴意旨執
    此指摘原判決不當，為有理由，自應由本院予以撤銷改判。
  (三)爰審酌被告本身雖未實際參與詐欺取財犯行，但其提供帳戶
    予不法犯罪集團使用，不僅造成執法機關不易查緝犯罪行為
    人，嚴重危害社會治安，助長社會犯罪風氣，更造成被害人
    求償上之困難，誠屬不該，應予非難，且被告於證據明確之
    情形下，猶矯言掩飾犯行顯見犯後態度惡劣，及慮及被害人
    等各別所受之損害程度，與被告犯罪之動機、目的、手段、
    生活狀況、智識程度、檢察官求處刑度等一切情狀，量處如
    主文所示之刑，並諭知易科罰金之折算標準，以資懲戒。
據上論斷，應依刑事訴訟法第369條第1項前段、第364條、第299
條第1項前段，刑法第30條、第339條第1項、第55條、第41 條第
1項前段，刑法施行法第1條之1，判決如主文。
本案經檢察官甲○到庭執行職務。
中    華    民    國    98    年    11    月    26    日
                刑事第六庭  審判長  法  官  蔡直青
                                    法  官  吳坤芳
                                    法  官  郭瓊徽
以上正本證明與原本無異。
不得上訴。
                                    書記官  王政煌
中    華    民    國    98    年    11    月    27    日
附錄本件論罪科刑法條
中華民國刑法第339 條（普通詐欺罪）
意圖為自己或第三人不法之所有，以詐術使人將本人或第三人
  之物交付者，處5年以下有期徒刑、拘役或科或併科1千元以下
  罰金。
以前項方法得財產上不法之利益或使第三人得之者，亦同。
前二項之未遂犯罰之。


司法院資訊處製作；財團法人民間司法改革基金會備份。
